【裁判字號】    95,上訴,2651
【裁判日期】    950830
【裁判案由】    偽造文書
【裁判全文】
臺灣高等法院刑事判決                95年度上訴字第2651號
上  訴  人  臺灣板橋地方法院檢察署檢察官
被      告  乙○○
上列上訴人因被告偽造文書案件，不服臺灣板橋地方法院95年度
訴字第1014號，中華民國95年5月18日第一審判決(起訴案號：臺
灣板橋地方法院檢察署94年度偵字第5680號），提起上訴，本院
判決如下：
    主  文
上訴駁回。
    理  由
一、本案經本院審理結果，認第一審判決對被告乙○○為無罪之
    諭知，核無不當，應予維持，並引用第一審判決書記載之證
    據及理由（如附件）。
二、原審檢察官依告訴人之請求提起上訴，其上訴意旨略以：被
    告確係意圖為自己不法之所有，未經告訴人之同意，而偽造
    出租房屋之紅單，並持以行使，再與不知情之陳贏蘭簽訂租
    賃契約，致使告訴人受有損害，原審竟以本件純屬無權代理
    之民事糾葛，判決被告無罪，其認事用法，殊有未當云云，
三、經查：
    (一)按「偽造私文書罪，以捏造他人名義制作文書為構成要件
      之一，上訴人出售其與自訴人共有之租穀，雖以該上訴人
      與自訴人二人名義向甲書立售條，其時自訴人並未在場，
      由上訴人代為署名簽押，但於該名押之下註一代字，以明
      此項名押非自訴人所簽，即與捏造他人名義之條件不合」
      ，最高法院26年渝上字第125 號著有判例。換言之，刑法
      第210 條之偽造私文書罪，係以無製作權之人冒用他人名
      義而製作文書為要件，倘以他人之代理人自居，而以代理
      人自己之名義製作文書時，即與冒用他人名義之要件不合
      （最高法89年度臺上字第4321號判決意旨參照）。又刑法
      第217 條所稱之「偽造署押」，係指行為人冒用本人名義
      在文件上簽名或為民法第3條第3項所稱指印之類似簽名之
      行為者而言，如果僅在空白文書之姓名欄，書寫他人之姓
      名，其作用係識別人稱之用，而無簽名或類似與簽名有同
      一效力之行為者，即非該條所稱之署押（最高法院80年度
      臺非字第277號判決意旨參照)。查：本件公訴人起訴被告
      偽造私文書罪之客體即本案「房屋租賃契約書」，被告於
      第3頁之立契約人（甲方：即出租人)簽章欄位內，在「甲
      ○○」字樣下方註明「乙○○代理」等字，並在該等文字
      下方簽署「乙○○」之簽名署押，則被告顯係以「甲○○
      」之代理人自居，而以代理人自己之名義簽署製作該租賃
      契約書，揆諸前揭判決例之說明，被告所為與冒用他人名
      義之偽造私文書要件不合，自難以偽造私文書罪相繩。又
      被告在該契約書第1 頁出租人說明欄位記載出租人「甲○
      ○」，其下方亦記載：「乙○○代理」等字，且該欄位記
      載之作用僅係在識別人稱之用，而無簽名或類似與簽名有
      同一效力之行為，亦不生偽造署押或偽造私文書之問題。
      是原審判決依據判例之見解，認被告對本案起訴事實所載
      之「房屋租賃契約書」，不成立偽造私文書罪，並無違誤
      。
    (二)次按檢察官就連續犯、牽連犯、想像競合犯或實質上一罪
      之一部事實起訴者，依刑事訴訟法第267條之規定，其效
      力固及於全部，然檢察官起訴之事實一經法院審理之結果
      ，認為無罪，即與未經起訴之其他事實並不發生連續、牽
      連、想像競合或實質上一罪關係，自無犯罪事實一部與全
      部關係之可言，依同法第268 條規定，法院即不得就未經
      起訴之其他事實，併予裁判（最高法院25年上字第1701號
      判例意旨參照）。原審檢察官上訴意旨謂：被告係意圖為
      自己不法之所有，而出租上揭房屋云云，惟其並未說明被
      告意圖為自己不法所有出租房屋係犯何種財產上之犯罪，
      且公訴人原起訴事實亦未提及被告有何涉犯財產犯罪之事
      實，又原審檢察官上訴意旨所稱之偽造出租房屋之「紅單
      」，亦未見本案起訴書之犯罪事實欄有隻字片語之記載，
      顯亦非在原起訴事實之範圍內。本件檢察官原起訴之請求
      法院審判之被告偽造上開「房屋租賃契約書」之犯罪事實
      既應為無罪之判決，則此等不在原起訴範圍內之「被告意
      圖為自己不法之所有，未經告訴人之同意，而偽造出租房
      屋之紅單，並持以行使」等情，即非本案起訴效力所及，
      本院自無從審究。
四、至於告訴人請求上訴狀稱：被告簽訂上開租賃契約書，係犯
    刑法第215 條之從事業務之人，明知為不實之事項，而登載
    於其業務上作成之文書罪云云。惟查：刑法第215 條之罪，
    係以從事業務之人，明知為不實之事項，而登載於其業務上
    作成之文書，為其犯罪構成要件，此見該法條規定自明。而
    該條所稱之「業務上作成之文書」，係以文書之作成與其業
    務有密切關係，非執行業務即不能作成該文書者，始足當之
    （最高法院64年度第3次刑庭庭推總會議決議(五)意旨參照)。
    是被告縱未獲告訴人授權，而以告訴人代理人自居簽訂上開
    房屋租賃契約書，不論被告是否如告訴人所稱係以建商為業
    ，該房屋租賃契約書亦與其建商業務並無上述密切非執行其
    業務即不能作成之關係，尚不得以業務上作成之文書視之，
    告訴人此部分主張亦有誤會。
五、綜上，檢察官所舉證據本不足以證明被告有公訴意旨所指之
    偽造私文書犯罪，檢察官上訴以非起訴效力所及之事實，執
    為指摘原審判決不當之上訴理由，實無可取，其上訴自屬無
    理由，應予駁回。
六、至於檢察官上訴所指非本案起訴效力所及之事實，應由檢察
    官另行偵查處理，於此敘明。
七、被告經合法傳喚，無正當理由不到庭，爰不待其陳述逕行判
    決。
據上論結，應依刑事訴訟法第373條、第368條、第371條，判決
如主文。
本案經檢察官陳維練到庭執行職務。
中    華    民    國    95    年    8     月    30    日
                  刑事第九庭    審判長法  官  官有明
                                      法  官  周盈文
                                      法  官  王復生
以上正本證明與原本無異。
如不服本判決，應於收受送達後十日內向本院提出上訴書狀，其
未敘述上訴之理由者並得於提起上訴後十日內向本院補提理由書
（均須按他造當事人之人數附繕本）。
                                      書記官  王宜玲
中    華    民    國    95    年    9     月    1     日


司法院資訊處製作；財團法人民間司法改革基金會備份。
